【裁判字號】    99,交聲,628
【裁判日期】    990514
【裁判案由】    違反道路交通管理處罰條例聲明異議
【裁判全文】
臺灣士林地方法院交通事件裁定         99年度交聲字第628號
原處分機關  臺北市交通事件裁決所
異  議  人
即受處分人  乙○○
                      之4
上列異議人即受處分人因違反道路交通管理處罰條例案件，對於
臺北市交通事件裁決所民國99年3 月31日所為之處分（北市裁罰
字第裁22-AEY184839號）聲明異議，本院裁定如下：
    主  文
異議駁回。
    理  由
一、按汽車駕駛人，行經有燈光號誌管制之交岔路口闖紅燈者，
    處新臺幣（下同）1,800 元以上5,400 元以下罰鍰，並記違
    規點數3 點，道路交通管理處罰條例第53條第1 項、第63條
    第1 項第3 款分別定有明文。
二、原處分意旨略以：異議人即受處分人乙○○於民國99年3 月
    3 日下午2 時20分許，駕駛其所有之車牌號碼AT-5152 號自
    小客車，行經臺北市○○路○ 段203 巷口，經警攔停舉發其
    有「駕車行經有燈光號誌管制之交岔路口闖紅燈」，爰依道
    路交通管理處罰條例第53條第1 項及第63條第1 項第3 款（
    原處分漏引第3 款），處異議人罰鍰2,700 元，併記違規點
    數3 點。
三、聲明異議意旨略以：當時伊係靜待左轉號誌亮燈時方予左轉
    ，然執勤員警仍依其個人主觀認定伊未遵守號誌，又執勤員
    警雖與伊素昧平生，無故意誣陷伊之必要，惟此與員警是否
    有錯誤舉發無必然直接關係，請警方發揮科學辦案精神，提
    出具體違規事證，以此聲明異議云云。
四、經查：
  (一)證人即查獲本件違規之臺北市政府警察局內湖分局西湖派出
    所員警甲○○到庭證稱：當天伊在內湖路1 段與內湖路1 段
    203 巷口值巡邏勤務，當時伊在內湖路1 段203 巷口，該巷
    口號誌為綠燈，而內湖路1 段號誌為紅燈，該號誌有左轉號
    誌燈，但伊沒看到左轉燈亮起，即見異議人駕駛車輛紅燈左
    轉至203 巷口內，便將異議人攔停舉發，案發當時為下午，
    天氣陰，視線狀況良好，又伊未照相、攝影，因無配戴蒐證
    器具，且事發突然，一時之間無法蒐證等語（見本院卷第11
    頁背面至第12頁），經核證人甲○○係就案發當日親身經歷
    之舉發經過作證，所證內容，就其目擊異議人違規情節及舉
    發經過敘述詳確，顯非一般憑空捏造證詞可擬，且證人與異
    議人原不相識，兩人間並無怨恨仇隙，故證人要無設詞誣陷
    駕駛人違規，進而招致偽證重罪之可能及必要，其證詞應屬
    可信，是異議人確有原處分所指之交通違規事實，應甚明確
    ，堪予認定。
  (二)雖異議人質以員警未提供具體事證云云，惟按交通警員掣單
    舉發違反道路交通管理處罰條例所列之違規事實，本質上為
    行政處分，係公務員基於職務上權力，依法就特定之具體事
    件所為具公法上效果之單方行政行為，基於公務員為公法上
    行為具有公信力之原則，該行政處分當可被推定為真正，其
    據以依法處分之事實認定亦為正確無誤，本此公信原則，乃
    立法者賦予行政機關制定違反道路交通事件統一裁罰標準及
    處理細則，使執勤警員得當機處分以維護交通秩序、安全之
    行政目的，若謂公務員一切行政行為均需預留證據以證其實
    ，則國家行政勢必窒礙難行，此徵諸交通違規行為常係偶發
    且為一瞬間之事件，如謂一切交通違規行為，員警均需拍照
    佐證，始得舉發，則國家維持交通秩序之目的顯無法達成。
    故警察取締交通違規事件，其以科學儀器照相採證者，固然
    足以據為交通違規事實之證明，惟縱令囿於當場舉發而未以
    科學儀器照相採證，立法者亦未明文限制或排除「舉發警員
    目睹、耳聞」之證據能力，或其證述內容對於違規事實之證
    明力。此觀立法者以明文立法方式，容認執行交通稽查之員
    警「當場舉發」，暨「當場舉發」俱乏相類於「逕行舉發」
    之採證限制（如須以「科學儀器照相採證」等）自明（道路
    交通管理處罰條例第7 條、第7 條之2 規定參照）。本件異
    議人違規闖紅燈乃屬動態行為，事出突然，苛求舉發員警發
    覺異議人違規之際仍須拍照存證，實為不可能之事，是本件
    雖無採證照片，然既經員警到庭具結作證上開舉發經過，本
    院自得以證人可信之證詞據為認定違規事實之依據，是員警
    本其維護交通秩序及安全之職責所為之上開舉發行為，應無
    違誤。
  (三)至異議人辯稱當時左轉去加油，警員才跟過來，並非當場攔
    停云云，惟按當場舉發，乃由交通勤務警察將交通違規者攔
    截製單舉發，其當場舉發之原因，則包括交通勤務警察於執
    行稽查勤務當場自行發現違規行為，或經民眾檢舉前往查證
    ，並當場發現違規行為。本件證人甲○○見異議人紅燈左轉
    ，故而尾隨攔截異議人，依前開說明，其舉發過程於法並無
    不符或不當之處，其所辯並無理由，不足採信。
五、綜上所述，本件異議人確於上開時、地，騎乘上開機車，而
    有「駕車行經有燈光號誌管制之交岔路口闖紅燈」之違規事
    實，異議人上開所辯，不足為採。從而，原處分機關依道路
    交通管理處罰條例第53條第1 項、第63條第1 項第3 款之規
    定裁處2,700 元罰鍰，併記違規點數3 點，其認事用法並無
    違誤，裁罰亦無不當，本件異議為無理由，應予駁回。
據上論斷，應依道路交通案件處理辦法第19條，裁定如主文。
中    華    民    國    99    年    5     月    14    日
                        交通法庭法  官  劉育琳
以上正本證明與原本無異。
如不服本裁定應於裁定送達後 5日內向本院提出抗告狀。
                                書記官  朱宮瑩
中    華    民    國    99    年    5     月    14    日

司法院資訊處製作；財團法人民間司法改革基金會備份。
